臺灣屏東地方法院刑事判決　　　　　　 96年度交訴字第103號
公　訴　人　臺灣屏東地方法院檢察署檢察官
被　　　告　丙○○
選任辯護人　林石猛 律師
　　　　　　蔡坤展 律師
上列被告因過失致死案件，經檢察官提起公訴（96年度偵字第48
56號），本院裁定改依簡式審判程序審理，判決如下：
    主  文
丙○○犯過失致人於死罪，處有期徒刑壹年，減為有期徒刑陸月
，如易科罰金，以新臺幣壹仟元折算壹日。
    事  實
一、丙○○於民國96年3 月11日下午4 時30分許，駕駛車牌號碼
    2327—XC自用小客車，沿屏東縣高樹鄉○○村○○路由東往
    西方向行駛，於行經該路段105 號前時，欲超越與其同向、
    於前方行駛之乙○○所騎乘車牌號碼PHF —506 重型機車，
    原應注意汽車欲超越同一車道之前車時，需先按鳴喇叭2 單
    響或變換燈光1 次，待前行車駕駛人聽聞而減速靠邊或以手
    勢或亮右方向燈表示允讓後，後行車始得超越，超越時並應
    顯示左方向燈，且於前車左側保持半公尺以上之間隔超過，
    行至安全距離後，再顯示右方向燈駛入原行路線，而依當時
    天候晴、有日間自然光線、視距良好且路面無障礙物、無缺
    陷等情形，並無不能注意之情事，卻疏於注意及此，未待乙
    ○○所騎乘之機車減速靠邊或以手勢或亮右方向燈表示允讓
    ，即貿然超車，復未保持安全距離，以致超車時撞擊乙○○
    所騎乘之機車，乙○○因而人車倒地，且受有頭部外傷併顱
    內出血及顱骨骨折等傷害而被送醫救治，惟乙○○經送醫後
    仍於同日晚上8 時30分許不治死亡。而警方據報前往現場處
    理時，丙○○隨即向警員自首為肇事者。
二、案經乙○○之妻甲○○○訴請臺灣屏東地方法院檢察署檢察
    官偵查起訴。
    理  由
一、本件被告丙○○犯係死刑、無期徒刑、最輕本刑為3 年以上
    有期徒刑以外之罪，其於本院準備程序中就前揭被訴事實為
    有罪之陳述，經受命法官告知簡式審判程序之旨，並聽取其
    與公訴人之意見後，本院認無不得或不宜改依簡式審判程序
    進行之處，爰依刑事訴訟法第273 條之1 第1 項、第284 條
    之1 ，本院合議庭裁定由受命法官獨任依簡式審判程序審理
    ；又簡式審判程序之證據調查，依刑事訴訟法第273 條之2
    規定，不受同法第159 條第1 項審判外陳述排除之限制，再
    被告對於卷內之各項證據，亦不爭執證據能力，故卷內所列
    之各項證據，自得作為證據，合先敘明。
二、前揭犯罪事實，除據被告於偵查及本院審理時自白不諱，並
    有道路交通事故調查報告(一)、(二)表、道路交通事故現場圖、
    屏東縣警察局里港分局處理相驗案件初步調查報告暨報驗書
    、車號查詢重型機車車籍、證號查詢機車駕駛人查詢單、診
    斷證明書、屏東縣警察局里港分局道路交通事故肇事人自首
    情形紀錄表、相驗筆錄、法醫驗斷書、相驗屍體證明書、臺
    灣省高屏澎區車輛行車事故鑑定委員會鑑定意見書、相驗報
    告書各1 份與現場、車損照片24幀在卷可稽。足認被告自白
    顯與事實相符，堪信為真。是被告上開犯行洵堪認定。
三、按「汽車超車及讓車時，應依下列規定：欲超越同一車道之
    前車時，須先按鳴喇叭二單響或變換燈光一次，但不得連續
    密集按鳴喇叭或變換燈光迫使前車允讓；前行車駕駛人聞後
    行車按鳴喇叭或見後行車顯示超車燈光時，如車前路況無障
    礙，應即減速靠邊或表示允讓，並注意後行車超越時之行駛
　　狀況；前行車減速靠邊或以手勢或亮右方向燈表示允讓後，
    後行車始得超越。超越時應顯示左方向燈並於前車左側保持
    半公尺以上之間隔超過，行至安全距離後，再顯示右方向燈
    駛入原行路線」，道路交通安全規則第101 條第1 項第3 款
    、第4 款、第5 款分別定有明文。被告駕駛汽車於道路上，
    既見同向於其前方有被害人所騎乘之上開機車，而仍超車，
    於超車時，本應依前揭規定，小心駕駛，竟未依規定，先按
    鳴喇叭2 單響或變換燈光1 次，待被害人乙○○聽聞而減速
    靠邊或以手勢或亮右方向燈表示允讓後，後行車始得超越，
    超越時並應顯示左方向燈，且於前車左側保持半公尺以上之
    間隔超過，行至安全距離後，再顯示右方向燈駛入原行路線
    ，而依當時天候晴、有日間自然光線、視距良好且路面無障
    礙物等情形，並無不能注意之情事，被告卻疏於注意及此，
    未待乙○○所騎乘之機車減速靠邊或以手勢或亮右方向燈表
    示允讓，即貿然超車，復未保持安全距離，而撞擊乙○○所
    騎乘之機車，致乙○○因傷斃命。是被告之違規行車，與乙
    ○○之死亡，顯有相當因果關係，應負過失致人於死之罪責
    。核被告所為，係犯刑法第276 條第1 項過失致人於死罪。
    又被告於肇事後向警報案，接受偵訊並坦承肇事，有屏東縣
    警察局里港分局道路交通事故肇事人自首情形紀錄表在卷可
    佐，其對於未發覺之犯罪自首而受裁判，爰依刑法第62條前
    段減輕其刑。
四、查被告為45年10月24日出生、教育程度為高職畢業，此有警
    詢年籍資料在卷可按（見96相字第206 號卷第12頁）。爰審
    酌被告駕駛汽車行駛於道路上，本應注意道路上有其他用路
    人之安全，且遵守道路交通安全規定之相關規定，被告竟於
    欲超車時，疏未注意上開規定，造成被害人乙○○因交通事
    故而死亡，造成被害人家屬痛苦至鉅，犯罪情節非輕，且尚
    未與被害人達成和解，惟兼念及被告前全無任何經法院判刑
    之前科，犯罪後坦承犯行，態度良好等一切情形，量處如主
    文所示之刑。
五、按中華民國96年罪犯減刑條例業經總統於96年7月4日公布，
    自同年7月16日施行，本件被告所犯之罪，犯罪時間在96年4
    月24日以前，經核尚無該條例第3條所列不予減刑之情形，
    應依中華民國96年罪犯減刑條例第2條第1項第3款規定，減
    其宣告刑之刑期2分之1，並審酌其年齡、職業、收入、社會
    地位等節，並諭知易科罰金之折算標準如主文所示，以資儆
    懲。
六、據上論斷，應依刑事訴訟法第273條之1第1項、第299條第1
    項前段，刑法第276條第1項、第41條第1項前段、第62條前
    段，中華民國96年罪犯減刑條例第2條第1項第3款、第7條、
    第9條，判決如主文。
本案經檢察官劉昀到庭執行職務。
中　　華　　民　　國　　96　　年　　12　　月　　31　　日
                  交通法庭    法  官  許蓓雯
以上正本證明與原本無異。
如不服本判決應於收受本判決送達後十日內向本院提出上訴書狀
，其未敘述上訴理由者，並得於提起上訴後十日內向本院補提理
由書狀（均須按他造當事人之人數附繕本）「切勿逕送上級法院
」
中　　華　　民　　國　　97　　年　　1 　　月　　2 　　日
                                書記官  蘇雅慧
本案論罪科刑法條：
中華民國刑法第276條第1項
因過失致人於死者，處二年以下有期徒刑、拘役或二千元以下罰
金。
